臺灣桃園地方法院行政訴訟判決　
110年度交字第544號
                                    111年2月23日辯論終結
原      告  王麗麗  
訴訟代理人  范奉民  
被      告  桃園市政府交通事件裁決處
                      設桃園市○○區○○路00號7至8樓
代  表  人  張丞邦    住同上
訴訟代理人  黃一鳴律師
複 代理 人  賴佳郁律師
上列當事人間交通裁決事件，原告不服被告民國110年11月19日
桃交裁罰字第58-ZBB858385號裁決，提起行政訴訟，本院判決如
下：
    主  文
原告之訴駁回。
訴訟費用新臺幣壹仟貳佰貳拾肆元由原告負擔。原告應給付被告
新臺幣玖佰貳拾肆元。
    事實及理由
一、事實概要：原告之配偶甲○○於民國110 年7 月1 日上午8 時
    45分，駕駛原告所有之車牌號碼000-0000號自用小客車（下
    稱系爭車輛），行經國道一號高速公路南向115.3 公里處時
    ，因未依規定使用安全帶，經內政部警政署國道公路警察局
    第二公路警察大隊（下稱舉發機關）員警拍照採證後，於11
    0 年7 月20日以國道警交字第ZBB000000 號舉發違反道路交
    通管理事件通知單（下稱系爭舉發單）對原告逕行舉發有「
    汽車行駛於高速公路汽車駕駛人未依規定繫安全帶（一人）
    」之違規情事，違反道路交通管理處罰條例（下稱道交條例
    ）第31條第2 項規定，並載明應於110 年9 月3 日前到案。
    嗣原告於110 年8 月25日到案陳述意見而未辦理歸責，被告
    於110 年11月19日仍認系爭車輛於上開時、地有「汽車行駛
    於高速公路汽車駕駛人未依規定繫安全帶（一人）」之違規
    事實，依道交條例第31條第2 項規定，以桃交裁罰字第58-Z
    BB858385違反道路交通管理事件裁決書（下稱原處分）對原
    告裁處罰鍰新臺幣（下同）3,000 元，原處分於同日送達予
    原告。原告不服原處分，亦於同日向本院提起行政訴訟。
二、原告起訴主張：駕駛人當時有繫安全帶，但是肚腩比較大，
    所以為了舒適度，安全帶會用手往前拉，並且會邊開車、邊
    用手勾著安全帶比較舒服，不然一直卡住、會無法呼吸。而
    採證照片上，可見有一條線就是安全帶，因為安全帶本來是
    扁長條形的，因為用左手勾起的緣故，安全帶就是會變成照
    片上的V 字形。且被告應提出採證儀器的合格檢驗證明，亦
    應表明對安全帶之使用方式究竟有何具體之法令等語。並聲
    明：原處分撤銷。
三、被告則以：
　㈠按道交條例第7條之2第2項第10款規定：「前項第七款之科學
    儀器應採固定式，並定期於網站公布其設置地點。但汽車駕
    駛人之行為屬下列情形之一者，不在此限：十、汽車駕駛人
    或乘客未依規定繫安全帶。」、第31條第1項規定：「汽車
    行駛於道路上，其駕駛人、前座或小型車後座乘客未依規定
    繫安全帶者，處駕駛人新臺幣一千五百元罰鍰。但營業大客
    車、計程車或租賃車輛代僱駕駛人已盡告知義務，乘客仍未
    繫安全帶時，處罰該乘客；有關其安全帶之正確使用、實施
    方式、因特殊事由未能依規定繫安全帶之處理、宣導及其他
    應遵行事項之辦法，由交通部定之。」、同條第2項規定：
    「汽車行駛於高速公路或快速公路違反前項規定者，處駕駛
    人新臺幣三千元以上六千元以下罰鍰。但營業大客車、計程
    車或租賃車輛代僱駕駛人已盡告知義務，乘客仍未繫安全帶
    時，處罰該乘客。」。
　㈡復按道路交通安全規則第89條第1項第5款規定：「行車前應
    注意之事項，依下列規定：五、駕駛人、前座、小型車後座
    及大客車車廂為部分或全部無車頂區域之乘客均應繫妥安全
    帶。」。末按高速公路及快速公路交通管制規則第9條第1項
    第6款：「汽車行駛高速公路及快速公路，不得有下列行為
    ：六、四輪以上汽車之駕駛人、前座或小型車後座乘客未依
    規定繫安全帶。」。
　㈢依道交條例第31條第1項後段授權交通部訂定之汽車駕駛人及
    乘客繫安全帶實施及宣導辦法第3條明定：「汽車行駛於道
    路上，其汽車駕駛人、前座或小型車後座乘客，應依下列規
    定使用安全帶：一、安全帶及相關配件必須齊全，並無毀損
    、鬆脫或變更之情事。二、每條安全帶僅供一人使用。三、
    安全帶之帶扣應確實緊扣，安全帶無扭曲或反轉，鬆緊度保
    持適宜；腰部安全帶置於腰部以下，肩部安全帶固定位置應
    依個人調整，避免安全帶纏繞經過頸部，且應置手臂上端以
    上。四、年齡逾4歲至12歲以下或體重逾18公斤至36公斤以
    下之兒童，應搭配使用符合國家標準（CNS）11497汽車用兒
    童保護裝置所稱之幼童用座椅或學童用座椅（或增高型座墊
    ），並確實與汽車座椅連接穩固後，繫妥安全帶坐於車輛後
    座。但如其體型可依第3款規定使用帶者，不在此限。」。
　㈣依舉發機關110年9月13日國道警二交字第1102705417號函略
    以：「查執勤員警在國道1號南向115.3公里處跨越橋上，執
    行取締未依規定繫安全帶蒐證勤務，遇有汽車駕駛人或前座
    乘客未依規定繫安全帶始依法拍照存證。經執勤員警審視採
    證照片，旨揭車輛駕駛人確實未依規定繫妥安全帶，爰依法
    逕行舉發」。
　㈤依上開函文附所提供之照片可知，照片中僅見駕駛一人，而
    駕駛左手臂上端靠近頸部至胸前斜下處並無安全帶，系爭車
    輛駕駛人確有未繫安全帶之違規事實。按交通警察製單舉發
    違反道交條例所列之違規事實，本質上為行政處分，係公務
    員基於職務上之權力，依法就特定之具體事件所為之具公法
    上效果之單方面行政行為，基於公務員為公法上行為具有公
    信力之原則，該行政行為當可被推定為真正，其據以依法處
    分之事實認定亦為正確無誤，本此公信原則，乃立法者賦予
    行政機關制定違反道路交通事件統一裁罰基準及處理細則，
    以達其維護交通秩序、安全之行政目的。
　㈥原告主張舉發單位應提出該照相設備經過經濟部檢定合格之
    證明文件一節，惟本件違規事實，乃單純依據客觀狀態拍攝
    或攝錄之違規影片或照片即可呈現，無需專業設備始得測出
    ，交通違規案件除有涉及重量、速率、酒精測定值等需使用
    經濟部標準檢驗局檢定合格之儀器採證外，其他儀器並無類
    此規範。是本案違規之採證儀器之使用查無不法，且所提供
    之採證照片亦足以顯示違規屬實，故舉發機關依事實舉發並
    無不當。原告所稱本件違規涉及速率，照相設備應經檢驗等
    語，實為對於本件違規事實及相關規定有所誤會而無足採信
    。是以，系爭車輛因有「汽車行駛於高速公路汽車駕駛人未
    依規定繫安全帶(一人)」之情，是該當道交條例第31條第2
    項規定所定要件， 原處分並無違誤等語置辯。並聲明：原
    告之訴駁回。
四、本件爭點：舉發員警對本件違規採證所使用之科學儀器是否
    須經檢定合格？本件違規情節是否屬實？
五、本院之判斷：
  ㈠本件舉發員警拍照採證所用之科學儀器無庸經檢定：
  ⒈按交通違規案件除有涉及「重量」、「速率」、「酒精測定
    值」等須使用經濟部標準檢驗局檢定合格之儀器採證外，其
    他儀器並無相類之規範，且交通違規案件之檢舉亦無明文限
    制所使用之儀器，須經由經濟部標準檢驗局檢定合格後才可
    使用。再者，觀諸道交條例第7條之2 、違反道路交通管理
    事件統一裁罰基準及處理細則第22條第1 項、第2 項等規定
    中所謂科學儀器，僅需其獲得結果可還原現場之情形及具有
    驗證性即為已足。
  ⒉經查，本件舉發員警於事實概要欄之時、地，係在跨越高速
    公路之橋上，以單眼相機之照相設備，對行駛高速公路之系
    爭車輛進行拍照採證等語，此情經舉發員警到庭具結證述甚
    詳（見本院卷第87頁）。而本件所涉乃汽車駕駛人未依規定
    使用安全帶之違規，故與速率、重量等事項無關，僅需其所
    拍攝採證之結果可還原現場情形及違規事實即具驗證性，是
    本件員警所使用之單眼相機，並無提交檢定之必要性，其以
    單眼相機所拍攝之採證照片，即具有證據能力。惟本院仍須
    調查採證照片，是否確實足以證明違規情形存在。
　㈡系爭車輛之駕駛人確有未依規定使用安全帶之違規事實：
　⒈按「汽車行駛於道路上，其駕駛人、前座或小型車後座乘客
    未依規定繫安全帶者，處駕駛人1,500元罰鍰……；有關其安
    全帶之正確使用、實施方式、因特殊事由未能依規定繫安全
    帶之處理、宣導及其他應遵行事項之辦法，由交通部定之。
    」、「汽車行駛於高速公路或快速公路違反前項規定者，處
    駕駛人3,000元以上6,000元以下罰鍰。」，道交條例第31條
    第1、2項分別定有明文。次按「行車前應注意之事項，依下
    列規定：……五、駕駛人、前座、小型車後座及大客車車廂為
    部分或全部無車頂區域之乘客均應繫妥安全帶。」，道路交
    通安全規則第89條第1項第5款亦有明定。又依道交條例第31
    條第1項規定訂定之汽車駕駛人及乘客繫安全帶實施及宣導
    辦法第3條第1項第3款亦規定：「汽車行駛於道路上，其汽
    車駕駛人、前座或小型車後座乘客，應依下列規定使用安全
    帶：……三、安全帶之帶扣應確實緊扣，安全帶無扭曲或反轉
    ，鬆緊度保持適宜；腰部安全帶置於腰部以下，肩部安全帶
    固定位置應依個人調整，避免安全帶纏繞經過頸部，且應置
    手臂上端以上。」。　
　⒉再按交通部87年11月13日交路(87)字第049161號函文略以：「
    依道交條例第31條第1項立法保障駕駛人及前座乘客之意旨，
    汽車專用安全帶之扣繫應依其原廠設計規定方式操作，另因
    小客車前排兩側應為三點式之安全帶，故駕駛人及前座乘客應
    依三點式安全帶設計規定之方式扣繫完善，方得認定為有依
    規定繫安全帶；如未依設計規定方式繫扣，依前揭條例規定
    舉發，係應適法並無不當。」，又上開函文內容經核與道交
    條例第31條規定意旨無違，本院自得予以酌適用。是依上開
    規定與函文意旨可知，採用肩部安全帶（三點式安全帶）之
    車輛座位，正確使用安全帶之方式係肩帶部分應橫過胸部並
    跨過肩部，避免纏繞到頸部，腰帶部分應儘量往下拉至腰部
    以下，方得認定為依規定繫安全帶，否則均屬違規。
　⒊經查，汽車駕駛座之安全帶為三點式，在正常使用之情形下
    ，肩帶應係繞過肩部並斜向胸前，另腰帶則應橫跨髖部位置
    而一併延伸至身體另一側之帶扣，並將帶扣插入插銷以固定
    ，並將帶身與身體保持適當之密接狀態。而卷附採證照片之
    拍攝時間為上午8時45分（見本院卷第64至65頁），當時天
    候良好且光線充足，可見照片中駕駛座之左肩衣物上方至胸
    口處間，均未見任何安全帶之帶身，難謂有依規定使用安全
    帶之情形。
　⒋承上，雖原告稱因安全帶會勒住駕駛人身體，會不舒服導致
    難以呼吸，無法順暢駕駛，故有時會以左手將安全帶稍往外
    勾撥，致安全帶扭轉成Ｖ字形故而在照片上呈現細線狀等語
    云云（見本院卷第86頁）。然依上開汽車駕駛人及乘客繫安
    全帶實施及宣導辦法第3條第1項第3款之規定，其未正確調
    整鬆緊而使安全帶鬆動、扭轉之情，亦已構成未依規定正確
    調整鬆緊使用安全帶之違規。再者，車輛依規定所裝設之合
    法三點式安全帶，應均能輕易調整鬆緊度以兼顧舒適性與安
    全性，駕駛人於行前亦應先調整安全帶之鬆緊至適宜程度，
    衡情應無於行駛途中刻意將安全帶以手往外勾撥或拉扯，而
    使安全帶發生扭轉或鬆動之必要，自難認此部分主張為真。
    再者，就採證照片觀之（見本院卷第65頁），亦可見駕駛人
    之左手係在方向盤之九點鐘側緊握，與原告主張駕駛人當時
    係以左手勾撥安全帶乙節，顯有齟齬。足見原告所為主張，
    均係臨訟編詞，與事實不符，並不可採。準此，堪認原告確
    有「汽車行駛於高速公路前座乘客未依規定繫安全帶(一人)
    」之違規行為，被告所為原處分之裁處，認事用法並無違誤
    。
六、綜上所述，系爭車輛於事實概要欄所載之時、地，確有「汽
    車行駛於高速公路前座乘客未依規定繫安全帶(一人)」之違
    規行為甚明。從而，被告依道交條例第31條第2項之規定，
    裁處原告罰鍰3,000元，核無違誤，原告猶執前詞訴請撤銷
    原處分，顯無理由，應予駁回。
七、本件事證已臻明確，兩造其餘攻擊、防禦方法及所提證據，
    經核均與判決結果不生影響，爰不一一論列，併此敘明。
八、本件第一審裁判費為300 元、證人日旅費為924元，合計第
    一審訴訟費用1,224元（計算式：300＋924＝1,224 ），依行
    政訴訟法第98條第1 項規定，由敗訴之原告負擔。復因第一
    審裁判費300 元係由原告於起訴時所繳納，而被告前已預納
    證人日旅費924元，是原告應給付被告訴訟費用924元，爰依
    行政訴訟法第104 條規定準用民事訴訟法第93條規定，確定
    第一審訴訟費用額如主文第2 項所示。
中　　華　　民　　國　　111 　年　　3 　　月　　11　　日
                  行政訴訟庭　法　官　徐  培  元
上為正本係照原本作成。
如不服本判決，應於判決送達後20日內，向本院提出上訴狀並表
明上訴理由（原判決所違背之法令及其具體內容或依訴訟資料可
認為原判決有違背法令之具體事實），其未載明上訴理由者，應
於提出上訴後20日內向本院補提理由書（上訴狀及上訴理由書均
須按他造人數附繕本，如未按期補提上訴理由書，則逕予駁回上
訴），並應繳納上訴裁判費新臺幣750元。
中　　華　　民　　國　　111 　年　　3 　　月　　11　　日
                              書記官  吳  文  彤